臺灣高等法院高雄分院民事判決
                                    109年度重勞上字第3號
上  訴  人  謝依珊  


訴訟代理人  余景登律師
被上訴人    三商美邦人壽保險股份有限公司

法定代理人  陳翔玠  
訴訟代理人  高佩辰律師
            陳業鑫律師
            林宛葶律師
上列當事人間請求給付退休金事件，上訴人對於中華民國109年1
月2日臺灣橋頭地方法院108年度重勞訴字第2號第一審判決提起
上訴，本院於111年1月5日言詞辯論終結，判決如下：
    主  文
上訴駁回。
第二審訴訟費用由上訴人負擔。
    事實及理由
一、上訴人主張：伊自民國83年間受僱於被上訴人，於108年1月
    3日退休，兩造勞動契約存續期間，伊係以負責招攬保險契
    約之行為服勞務，被上訴人則就伊招攬之保險契約而給付對
    價，此乃屬勞務之對價，是依被上訴人出具之「電子化薪表
    單」所載「承攬報酬」、「服務獎金」、「行銷獎勵金」、
    「區單位達成獎金」、「單位輔導獎金-半年統算」、「年
    度直屬單位達成獎金」、「業績獎金-半年統算」給付項目
    （下合稱系爭給付項目），均係基於伊個人或團隊招攬保險
    契約行為而給付之款項，即伊履行勞動契約而獲得之報酬，
    亦應納入平均工資計算退休金。又保險業雖於87年4月1日起
    適用勞動基準法（下稱勞基法），惟87年4月以前並無法令
    可資適用，故應類推適用現行勞基法規定，計算退休金基數
    應為40。而被上訴人於伊退休前6個月（107年7月至107年12
    月間）應給付之工資總金額合計新臺幣（下同）1,286,090
    元，平均每日為6,990元(計算式：1,286,090元÷184日=6,99
    0元)，則月薪為209,700元（計算式：6,990元*30日=209,70
    0元)，40個基數則為8,388,000元，惟被上訴人竟認系爭給
    付項目為承攬報酬，予以扣除，僅給付伊退休金1,611,090
    元，係違反勞基法第2條第3款強制規定，上訴人應再給付伊
    6,776,910元等情。爰依兩造間勞動契約關係及勞基法第53
    條第2款、第55條第1項第1款及第2、3項規定，提起本件訴
    訟。聲明：被上訴人應給付上訴人6,776,910元，及自退休
    日108 年1 月3日起算30日之期限（108 年2 月1 日）之翌
    日即108年2月2日起至清償日止，按週年利率5%計算之利息
    。（上訴人於原審逾此部分之請求，業經敗訴判決確定，不
    予載述）
二、被上訴人則以：上訴人自 83年1月起擔任伊之保險業務員，
    兩造間就上訴人為伊所為招攬行銷業務定有承攬契約及招攬
    行銷契約（下合稱系爭招攬行銷契約），上訴人依該契約之
    約定招攬保險並受領報酬，兩造間就招攬保險部分之法律關
    係為承攬契約。又上訴人自83年1月至107年12月止，同時擔
    任伊公司之營業處經理、業務經理職務，兩造另訂有聘僱契
    約（下稱聘僱契約），伊依約給付上訴人每月聘僱薪資，並
    為上訴人投保勞工保險。嗣上訴人於107年12月19日向伊申
    請於108年1月3日退休，伊乃為上訴人辦理勞工保險退保，
    並以優於勞基法規定之退休金計算方式，核算上訴人退休金
    為 1,611,090元，並已給付完畢。上訴人受領「承攬報酬」
    、「服務獎金」、「行銷獎勵金」，均係因兩造間系爭招攬
    行銷契約所生，屬以完成一定工作為要件而得領取之承攬報
    酬，皆非工資。而「區單位達成獎金」、「單位輔導獎金-
    半年統算」、「年度直屬單位達成獎金」、「業績獎金-半
    年統算」性質亦係因承攬獲得之報酬。退步言，若非屬承攬
    契約之報酬，亦屬恩惠性給與，且非經常性給付，不屬勞基
    法第2條第3款之工資，自無從據以計算退休金等語置辯。
三、原審判決駁回上訴人之請求，上訴人不服提起上訴，於本院
    聲明：㈠原判決廢棄。㈡被上訴人應給付上訴人6,776,910元
    ，及自108年2月2日起至清償日止，按週年利率5%計算之利
    息。被上訴人則聲明：上訴駁回。
四、兩造不爭執事項：
　㈠被上訴人自83年1月7日起為上訴人投保勞工保險，108年1月3
    日退保。
  ㈡上訴人擔任被上訴人之保險業務員，兩造於87年4月1日簽立
    招攬行銷契約、100年1月1日簽立承攬契約。
  ㈢系爭招攬行銷契約之約定，上訴人同意承攬招攬被上訴人人
  　身保險契約業務並依保險招攬報酬支給標準支領報酬，所得
    領取之招攬保險報酬係依保戶繳費年限、人壽保險商品險種
    類型等計算。
  ㈣上訴人自任職至107 年12月止，同時擔任被上訴人之營業處
  　經理、業務經理職務，兩造訂有聘僱契約，依聘僱契約約定
    ，上訴人同意接受聘僱，為被上訴人招募、訓練及輔導其所
    屬各級保險業務人員，督促各級業務人員達成各項考核，並
    參與被上訴人舉辦之會議。
  ㈤被上訴人自任職起至107 年12月止，依系爭招攬行銷契約約
    定及聘僱契約薪資之約定，給付上訴人承攬報酬及每月聘僱
    薪資，並為上訴人投保勞工保險。
  ㈥上訴人於107 年12月19日申請於108 年1 月3 日退休，被上
  　訴人為上訴人辦理退勞保後，依被上訴人自行訂定退休金給
    與標準，核算上訴人退休金為1,611,090元（計算式：31,59
    0元×51），且於108年1月15日匯款予上訴人。
  ㈦上訴人提出原證6之受領報酬電子表單形式真正不爭執。
　㈧上訴人領有108 年2 月、3 月、4 月、5 月「承攬報酬」、
    「服務獎金」及108 年5月「行銷獎勵金」。　 
五、兩造之爭點：
　㈠兩造間契約性質為何？
　㈡上訴人主張系爭給付項目屬工資，而應納入平均工資計算退
    休金，請求被上訴人補發退休金6,776,910元，及自108年2
    月2日起至清償日止，按週年利率5%計算之利息，有無理由
    ？
六、本院之判斷：
　㈠兩造間契約性質為何？
　⒈按稱僱傭者，謂當事人約定，一方於一定或不定之期限內為
    他方服勞務，他方給付報酬之契約。稱承攬者，則謂當事人
    約定，一方為他方完成一定之工作，他方俟工作完成，給付
    報酬之契約。民法第482條及第490條第1項分別定有明文。
    而就僱傭契約之成立要件言之，僱傭契約在受僱人一方，僅
    止於約定為僱用人供給一定之勞務，即除供給一定勞務之外
    ，並無其他目的，在僱用人一方，亦僅約定對於受僱人一定
    勞務之供給而與以報酬，縱使受僱人供給之勞務不生預期之
    結果，仍應負給與報酬之義務，此為其所有之特徵（最高法
    院45年度台上字第1619號判決意旨參照）。承攬契約當事人
    以勞務所完成之結果為目的；其承攬人只須於約定之時間完
    成一個或數個特定之工作，始得請求報酬。是僱傭與承攬同
    屬於供給勞務之契約，惟前者係以供給勞務本身為目的，即
    除供給勞務外，並無其他目的；後者則係以發生結果（工作
    之完成）為目的，供給勞務不過為其手段而已，此為二者區
    別之所在。
　⒉次按勞工係受雇主僱用從事工作獲致工資者；而工資係勞工
    因工作而獲得之報酬；包括工資、薪金及按計時、計日、計
    月、計件以現金或實物等方式給與之獎金、津貼及其他任何
    名義之經常性給與均屬之，勞基法第2條第1、3款分別定有
    明文。按工資，乃勞工因工作而獲得之報酬，勞基法第2條
    第3款前段定有明文。是工資應視是否屬勞工因提供勞務而
    由雇主獲致之對價而定，亦即工資須具備「勞務對價性」要
    件，而於無法單以勞務對價性明確判斷是否為工資時，則輔
    以「經常性給與」與否作為補充性之判斷標準。倘雇主為改
    善勞工生活而給付非經常性給與；或為其單方之目的，給付
    具有勉勵、恩惠性質之給與，即非為勞工之工作給付之對價
    ，與勞動契約上之經常性給與有別，應不得列入工資範圍之
    內（最高法院106年度台上字第2679號民事判決參照） 。
　⒊又按所稱因工作所獲得之對價，由勞動契約之法理言之，若
    為勞工因提供勞務而由雇主所獲得之對價，本即應認定為工
    資，此對照勞基法第2條第1款關於勞工之定義規定為「從事
    工作獲致工資」，及民法第482條關於僱傭契約之定義為「
    一方為他方服勞務，他方給付報酬」，即可得知。至於何種
    給付構成勞務之對價，應以給付之性質為出發點，探究該給
    付與勞務之提出是否處於同時履行之關係，雇主得否以勞工
    未提供勞務而拒絕某一給付，或當雇主不為某一給付，勞工
    得否拒絕勞務之提供等相關情狀予以判斷。準此，判斷雇主
    某項給付是否具「勞務對價性」及「給與經常性」，應依一
    般社會之通常觀念為之，其給付名稱為何，尚非所問（最高
    法院100年度台上字第801號判決意旨參照）。
　⒋再按關於保險業業務員為其所屬保險公司從事保險招攬業務
    而訂立之勞務契約，其選擇之契約類型是否為勞基法第2條
    第6款所稱勞動契約，應就個案事實及整體契約內容，按勞
    務契約之類型特徵，依勞務債務人（保險業務員）與勞務債
    權人（保險公司）間之從屬性程度之高低判斷之，即應視保
    險業務員得否自由決定勞務給付之方式（包含工作時間），
    並自行負擔業務風險（例如按所招攬之保險收受之保險費為
    基礎計算報酬）以為斷，不得僅以契約所載之名稱定之。如
    保險業務員就其實質上從事招攬保險之勞務活動及工作時間
    得以自由決定，其報酬給付方式並無底薪及一定業績之要求
    ，係自行負擔業務之風險，則其與所屬保險公司間之從屬性
    程度不高，尚難認屬上開規定所稱勞動契約（大法官釋字第
    740號解釋參照）。
　⒌經查，上訴人擔任被上訴人之保險業務員，兩造於87年4 月1
     日簽立招攬行銷契約，復於100年1月1日簽立承攬契約，上
    訴人同意招攬被上訴人人身保險契約業務並依保險招攬報酬
    支給標準支領報酬，所得領取之招攬保險報酬係依保戶繳費
    年限、人壽保險商品險種類型等計算（見原審審重勞訴卷〈
    下稱審重勞訴卷〉第113頁），即依被上訴人公告之「保險承
    攬報酬」、「年終業績獎金」領取報酬（承攬契約第3條）
    ，為兩造所不爭執，並有招攬行銷契約及承攬契約在卷為證
    （見審重勞訴卷第113-114、158頁），此部分應重於工作之
    完成，而非勞務之提供，則依前揭說明，核屬民法承攬契約
    之性質。又上訴人亦自任職時至107年12月止，同時擔任被
    上訴人之營業處經理、業務經理職務，並兩造分別於87年4
    月1日、88年1月1日、100年1月1日簽立營業處經理聘僱契約
    書、業務經理聘僱契約書、業務主管聘僱契約書（即聘僱契
    約），依聘僱契約之約定（參業務主管聘僱契約書第2條）
    ，上訴人同意接受聘僱，為被上訴人招募、訓練及輔導其所
    屬各級保險業務人員，督促各級業務人員達成各項考核，配
    合完成業務檢及指定工作範圍內各項相關業務，為兩造所不
    爭執，並有上開聘僱契約書在卷為證（見審重勞訴卷第161-
    166頁），此部分則重於勞務之提供，依前述說明，核屬民
    法僱傭契約之性質。基此，兩造間簽立有前揭承攬契約及主
    管聘僱契約書，乃承攬與僱傭結合而各自獨立之聯立契約（
    最高法院102年度台上字第2207號民事判決參照），堪以認
    定。
　㈡上訴人主張系爭給付項目屬工資，而應納入平均工資計算退
    休金，請求被上訴人補發退休金6,776,910元，及自108年2
    月2日起至清償日止，按週年利率5%計算之利息，有無理由
    ？茲分述之：
　⒈「承攬報酬」、「服務獎金」：
　　⑴依承攬契約第3條約定：「(一)乙方（指上訴人）交付保戶
      簽妥之要保書及首期保險費與甲方，經甲方同意承保且契
      約效力確定後，乙方始得依甲方（指被上訴人）公告之保
      險承攬報酬、年終業績獎金領取報酬。(二)甲方得視經營
      狀況需要修改報酬之計算及給付方式，乙方同意依修改內
      容領取報酬」（見審重勞訴卷第113頁）。可知兩造約定
      上訴人招攬保險後，經將客戶之要保書及首期保險費轉交
      被上訴人，並經被上訴人同意承保後，上訴人得按被上訴
      人訂立之保險承攬報酬支給標準領取報酬。
　　⑵再依被上訴人以99年6月22日（99）三業（三）字第00004
      號公告保險承攬報酬及年終業績獎金（下稱系爭公告）：
      「主旨：重申保險承攬報酬及年終獎金，如說明，請查照
      。說明：一、保險承攬報酬：(一)業務津貼(包含首年度
      業務津貼及續年度服務津貼)，以險種實繳保費計算，公
      式如下：業務津貼=實繳保費X給付比率。…(三)保單因繳
      費期滿或任何原因致豁免保費，不予發放業務津貼。…(六
      )保單因故取消、或經要保人撤銷、或自始無效時，各項
      已發之業務津貼及獎金應返還予公司，或於給付之任何款
      項內逕予扣除，於承攬契約終止後亦同。」（見審重勞訴
      卷第160頁）。可知保險承攬報酬（承攬報酬、服務獎金
      ）之計算方式，係指實繳保費乘以給付比率計算；倘若保
      單因故取消、或經要保人撤銷、或自始無效時，已發之獎
      金應返還予被上訴人，或於被上訴人給付之任何款項內逕
      予扣除。
　　⑶參酌上訴人於原審陳述：承攬報酬是伊要招攬客戶，簽保
      險契約，按照伊業績計算。服務獎金是客戶第二年後伊服
      務之客戶，且客戶沒有取消保單，就由被上訴人給付服務
      獎金等語（見原審卷第83頁），而被上訴人亦陳述：「承
      攬報酬」係就保單首年度，而「服務獎金」係就保單續年
      度即第二年度以後領取等語（見本院卷㈠第490頁）以觀，
      可知上訴人領取之承攬報酬、服務獎金為系爭公告之首年
      度業務津貼、續年度之服務津貼，上訴人是否領取承攬報
      酬、服務獎金，乃是取決於上訴人依承攬契約所為之招攬
      保單並締結保險契約，及後續服務保險客戶之行為，並須
      以保險契約仍存在為前提，且以保戶須實際繳納保費而定
      。
  　⑷末按以完成有效之保險契約招攬實績為計算基準，性質上
      為承攬報酬（最高法院102年度台上字第2207號民事判決
      參照）。從而，上訴人得領取之「承攬報酬」、「服務獎
      金」，係以其所招攬保險業務金額之一定比例計算，且所
      招攬保險契約有未經被上訴人承保、保戶退保、撤銷、無
      效等情，故上訴人得領取「承攬報酬」、「服務獎金」，
      全視其招攬保險結果而定，縱已進行客戶招攬提供勞務，
      若未締結保險契約，則無法獲取第一保單年度之「承攬報
      酬」，或雖後續服務保險客戶之行為，然保險契約有不存
      在（保戶退保、撤銷、無效）之情形，亦無法獲取續年度
      之「服務獎金」，此與勞基法第2條第3款規定之工資，係
      基於勞工勞務提出之本身所為對價給付之性質不符，是「
      承攬報酬」、「服務獎金」，並非僱傭契約之工資。況且
      上訴人於108年1月3日由業務經理自請退休後，仍於108年
      2月至110年9月按月自被上訴人領取承攬報酬、服務獎金
      （即表單之「續年度服務報酬」），有電子表單明細在卷
      為證（見本院卷㈡第27-55頁），為兩造不爭執，益徵「承
      攬報酬」、「服務獎金」性質上均為承攬契約之報酬，堪
      予認定。
　⒉行銷獎勵金：
　　⑴依被上訴人107年4月27日公告頒布「好漾手術醫療終身健
      康保險」獎勵辦法（下稱好漾保險獎勵辦法）：「說明：
      一、為激勵業務同仁銷售好漾手術醫療終身健康保險〈HYS
      I〉，特頒布『好漾手術醫療終身健康保險』獎勵辦法。二、
      獎勵辦法1.活動期間:107年04月27日（含)起。2.計算方
      式：凡於活動期間新受理且核保通過、保費入帳之好漾手
      術醫療終身健康保險(HYSI)新契約保單均列入計算。..三
      、獎勵方式：發放個人於活動期間內所銷售之行銷獎勵金
      規則如下：行銷獎勵金=首年度實繳保費*發放比率。..」
      ，而繳費年期各為10年、15年、20年，發放比率依序為8%
      、9%、10%，「五、其他規定：1.獲獎勵之同仁，係公司
      肯定其傑出表現所頒發之榮譽，倘活動期間承攬之保單辦
      理變更或契約終止或契撤等產生負項首年度保費者，本行
      銷獎勵金亦同步扣除該負項首年度保費*發放比率之金額
      。..」（見原審卷第119頁）。可知依該獎勵辦法內容，
      係被上訴人為激勵保險業務員招攬「好漾手術醫療終身健
      康保險」而公布之獎勵辦法；就數額計算方式，係以客戶
      繳納實際保費，乘以依保單繳費年期所訂立之標準為發放
      比率計算得出，且招攬保險契約如有經變更或終止、撤銷
      等情，則被上訴人無庸給付此獎勵金（扣除該項保費乘以
      發放比率計算出之獎勵金）。
　　⑵依被上訴人106年11月22日公告頒布「增有利」獎勵辦法「
      說明：一、為激勵業務同仁銷售增有利終身壽險〈JYL〉，
      特頒布『增有利』獎勵辦法。二、獎勵辦法1.活動期間:106
      年11月24日（含)起。2.計算方式：凡於活動期間新受理
      且核保通過、保費入帳之增有利終身壽險〈JYL〉新契約保
      單均列入計算。三、獎勵方式：發放個人於活動期間內所
      銷售之行銷獎勵金則如下：行銷獎勵金=首年度佣金*10%
      。…五、其他規定：1.獲獎勵之同仁，係公司肯定其傑出
      表現所頒發之榮譽，倘活動期間承攬之保單辦理變更或契
      約終止或契撤等產生負項首年度保費者，本行銷獎勵金亦
      同步扣除10%負項首年佣金。」（見原審卷第121頁）。可
      知依該獎勵辦法內容，被上訴人明示肯定業務員傑出表現
      所頒發之榮譽，顯係為激勵保險業務員招攬「增有利終身
      壽險」而公布之獎勵辦法；就數額計算方式，以首年度佣
      金乘以10%計算得出，且招攬保險契約如有經變更或終止
      、撤銷等情，則被上訴人無庸給付此獎勵金（亦同步扣除
      10%負項首年佣金）；復參以被上訴人陳述：（指增有利
      獎勵辦法）首年度佣金即系爭公告內「首年度業務津貼」
      等語（見本院卷第306頁），而「首年度業務津貼」以實
      繳保費乘以給付比率計算，如前所述，可知「增有利」獎
      勵金之計算，以保戶實繳保費為計算之基礎。
　　⑶再者，據上訴人陳述：行銷獎勵金是被上訴人另外配合季
      賽，季賽達到一定標準，在季賽時若有特別產品，有達到
      標準就會另外給行銷獎金，是額外行銷獎金，不是固定有
      的等語（見原審卷第83頁），可知行銷獎勵金是具有競賽
      之性質，須達到一定標準始得發放之獎金，並非上訴人得
      固定領取，益證被上訴人發放之「行銷獎勵金」，為激勵
      員工（保險業務員）招攬上開保險而訂立，顯具勉勵性之
      給付，與提供勞務即可獲取之對價不同。此外，參酌上訴
      人提出其製作之「107年7月至107年12月報酬統計表」明
      細（見本院卷㈠第259頁）所示，可知上訴人僅11月、12月
      各領有行銷獎勵金3,610元、4,241元，復佐以上訴人於10
      8年1月3日由業務經理自請退休後，仍於108年5月自被上
      訴人處領取行銷獎勵金607元，有電子表單明細在卷為證
      （見原審卷第173頁、見本院卷㈡第27頁），為兩造不爭執
      ，益證行銷獎勵金，係因兩造間承攬契約之法律關係繼續
      存在，上訴人始得受領之給付，非屬勞基法第2條第3款規
      定之工資。
　⒊區單位達成獎金：
　　⑴依被上訴人98年12月23日(98)三業(三)字第00014號函公告
      之「業務經理區單位達成獎金發放辦法」（見原審卷第11
      7頁），說明欄「一、為鼓勵業務經理發展組織及成就事
      業，頒佈業務經理區單位達成獎金發放辦法。二、業務經
      理區單位達成獎金發放辦法：(一)資格：為業務經理級以
      上之主管且在職者。(二)業績計算：1.區單位每季首年度
      津貼業績。2.每季發放：業績計算期間1月-3月、4月-6月
      、7月-9月、7月-9月10月-12月，發放年月4月、7月、10
      月、次年1月。(三)獎金標準：1.以區單位每季首年度津
      貼業績x獎金比率2.級距：區單位每季首年度津貼業績25
      萬、50萬、100萬(含)以上、獎金比率1%、1.1%、1.2%」
      等語，另依系爭公告所示（見審重勞訴卷第160頁），首
      年度津貼係以保戶實繳保費之金額乘以給付比率而計算，
      已如前述；可知被上訴人發放之區單位達成獎金，係以上
      訴人所屬區單位每季首年度津貼業績，乘以不同業績級距
      之比率，而首年度津貼業績係指以保戶實繳保費之金額計
      算為發放，且以實繳保費之業績達一定標準，始得依各該
      標準之比率發放，未達25萬元則不予發放，是以區單位達
      成獎金係被上訴人視區單位之招攬績效，所應適用之比例
      發給。
　　⑵再參酌上訴人於原審陳述：區單位達成獎金是組織很大，
      下面的人都有承攬的業績，業績達到一定標準後，被上訴
      人才會給的獎金，都要從承攬報酬做基準達到一定業績等
      語（見原審卷第83頁）以觀，益證「區單位達成獎金」係
      以區單位達成承攬之特定業績標準為發放前提，性質上仍
      屬承攬之報酬，尚難逕認上訴人提供勞務即可獲取之對價
      ，應認非屬工資。
　⒋「單位輔導獎金-半年統算」，「年度直屬單位達成獎金」：
　　⑴依被上訴人99年11月17日（99）00009號公告頒佈之「業務
      主管業務活動獎金給付辦法」（下稱99年11月17日給付辦
      法，見原審卷第155-158頁）所示，給付項目為「年度單
      位輔導獎金」（（四），每半年）即為上訴人請求之「單
      位輔導獎金-半年統算」，內容係以直轄第一代之半年直
      轄單位津貼業績合計達15萬元以上，乘以獎金比率而計算
      領取（聘僱職級，即直轄第一代為業務主任、業務襄理、
      業務經理之獎金比率依序為2.5%、2.5%、3%）；而上訴人
      主張之「年度直屬單位達成獎金」（（三），每半年），
      內容係以半年直轄單位津貼業績合計達15萬元以上，乘以
      獎金比例為計算而領取（聘僱職級為業務主任、業務襄理
      、業務經理之獎金比率依序為2.5%、2.5%、3%），可知此
      二獎金係以直轄單位津貼業績須達15萬元以上為前提，始
      得依職級之獎金比例發放，未達15萬元不予發放。
　　⑵再者，對照該辦法第三點（一）記載：「直轄單位津貼業
      績」係以「業務主管及其直轄業務員，每月所承攬並承保
      之首年度業務津貼換算業績」計算；（二）記載：因契約
      撤銷、支票屆期未兌現、解除契約、契約內容變更或其他
      原因退費，致首年度業務津貼為負值者，自次月起逐月扣
      除首年度業務津貼換算之業績，直至完全扣除為止等語（
      見原審卷第155頁），可知「直轄單位津貼業績」係上訴
      人與其直轄保險業務員依每半年內所招攬保單之首年度業
      務津貼換算業績，而首年度業務津貼係以保戶實繳保費乘
      以給付比率後計算，如果契約不成立或無效、不存在，
　　　上開換算的業績日後仍須扣除，均如前所述（見系爭公告
      ），且該半年內累積之首年度津貼業績需達15萬元之金額
      以上，方得依職級之獎金比率計算並領取獎金，是以此二
      獎金均須視上訴人與其所轄單位業務員之招攬實績，再按
      其身分職級，所應適用之比例（職稱不同，其比例亦不同
      ）而給與，此與勞工提供勞務而獲得報酬之性質有別，應
      係被上訴人視績效達成度所為獎勵性給予，乃屬承攬報酬
      ，應認非屬於勞基法所規定之工資。
　⒌「業績獎金-半年統算」（即「每月業績獎金半年統算獎金」
    ）：
　  依被上訴人99年11月17日給付辦法（見原審卷第155頁）「
    說明」欄，支領給付項目為「每月業績獎金半年統算」，獎
    金週期每半年（第一點），係以「每半年實際領取每月業績
    獎金總額，少於前述半年內，以平均每月直轄單位津貼業績
    ，依業務主管支領報酬給付辦法計算之每月業績獎金半年總
    額時，將補足差額。」等語（見原審卷第157頁），可知上
    訴人每半年實際領取之業績獎金總額少於平均每月業績獎金
    半年總額時，被上訴人將補足差額。再對照該辦法此獎金亦
    以「直轄單位津貼業績」為計算基礎，而直轄單位津貼業績
    係以業務主管及直轄業務員，每月所招攬並承保之「首年度
    業務津貼換算業績」計算得出，倘因契約撤銷、支票屆期未
    兌現、解除契約、契約內容變更或其他原因退費，致首年度
    業務津貼為負值者，自次月起逐月扣除首年度業務津貼換算
    業績，直至完全扣除為止等語（第二、三點，見原審卷第15
    5頁），可知「每月業績獎金半年統算」領取之計算方式，
    係以直轄單位津貼業績為計算基礎，該業績係以每月所招攬
    並承保之首年度業務津貼換算業績，而首年度業務津貼係以
    實繳保費為基礎計算（見系爭公告），如前所述，足認上訴
    人領取此項獎金，以保戶實繳保費為計算基礎，且有前述不
    足額情形時，被上訴人將補足差額，再參酌上訴人於原審陳
    述：半年統算業績獎金是如果月沒有達到，但半年有達到業
    績會給的獎金等語（見原審卷第83頁）以觀，益證「每月業
    績獎金半年統算」屬被上訴人所為之恩惠性給與，自與基於
    勞工勞務提出之本身所為對價給付之性質未合，不具有勞務
    對價性，自非勞基法第2條第3款所規定之工資。
　⒍綜上，上訴人主張就薪資表單上之系爭給付項目為勞基法第2
    條第3款規定之工資，應納入平均工資計算退休金，即屬無
    據，自不可採。
七、綜上所述，上訴人依兩造勞動契約關係及勞基法第53條第2 
    款、第55條第1 項第1 款、第2 項、第3 項規定，請求被上
    訴人應給付積欠上訴人退休金6,776,910元，及自退休日108
     年1 月3 日起算30日之期限即108 年2 月1日之翌日起至清
    償日止，按週年利率5%計算之利息，為無理由，不應准許。
    從而，原審為上訴人敗訴之判決，並無不合。上訴論旨指摘
    原判決不當，求予廢棄改判，為無理由，應駁回上訴。
八、本件事證已臻明確，兩造其餘之攻擊或防禦方法及所用之證
    據，經本院斟酌後，認為均不足以影響本判決之結果，爰不
    逐一論列，附此敘明。
九、據上論結，本件上訴為無理由，判決如主文。
中　　華　　民　　國　 111　　年　　1　　月　　19　　日
                            勞動法庭
                                審判長法  官  魏式璧
                                      法  官  賴文姍
                                      法  官  郭慧珊
以上正本證明與原本無異。
如對本判決上訴，須於判決送達後20日內向本院提出上訴狀，其
未表明上訴理由者，應於上訴後20日內向本院提出上訴理由書（
均須按他造當事人之人數附繕本）。
上訴時應提出委任律師或具有律師資格之人之委任狀，並依附註
條文規定辦理。如委任律師提起上訴者，應一併繳納上訴審裁判
費。
中　　華　　民　　國　　111 　年　　1 　　月　　19　　日
                                      書記官  李采芹
附註：
民事訴訟法第466條之1：
對於第二審判決上訴，上訴人應委任律師為訴訟代理人，但上訴
人或其法定代理人具有律師資格者，不在此限。
上訴人之配偶、三親等內之血親、二親等內之姻親，或上訴人為
法人、中央或地方機關時，其所屬專任人員具有律師資格並經法
院認適當者，亦得為第三審訴訟代理人。
第1項但書及第2項情形，應於提起上訴或委任時釋明之。